【裁判字號】    99,交聲,3992
【裁判日期】    991116
【裁判案由】    聲明異議
【裁判全文】
臺灣臺中地方法院交通事件裁定        99年度交聲字第3992號
原處分機關  交通部公路總局臺中區監理所豐原監理站
異  議  人
即受處分人  甲○○
上列異議人即受處分人因違反道路交通管理處罰條例案件，對於
交通部公路總局臺中區監理所豐原監理站民國99年11月4日所為
之處分（案號：豐監稽違字第裁63-HD0000000號裁決書），聲明
異議，本院裁定如下：
    主  文
原處分關於裁處闖紅燈罰鍰新臺幣壹仟捌佰元，並記違規點數
點部分撤銷。
前項撤銷部分，甲○○不罰。
    理  由
一、按法院認為聲明異議有理由者，應以裁定將原處分經聲明異
    議部分撤銷，並自為裁定，道路交通事件處理辦法第19條前
    段定有明文。
二、原處分機關處分意旨略以：異議人即受處分人甲○○所有車
    牌號碼PP2-995號普通重型機車，於民國99年8月27日上午11
    時18分許，在臺中縣大甲鎮○○路與蔣公路口處，因「1.闖
    紅燈（經國路北往南直行）2.未依規定裝置後照鏡」之違規
    ，為臺中縣警察局大甲分局以中縣警交字第HD0000000號違
    反道路交通管理事件通知單逕行舉發。受處分人於前揭時間
    、地點被舉發違規事實，係違反道路交通管理處罰條例第53
    條第1項及第16條第1項第2款規定，本站於99年11月4日以豐
    監稽違字第裁63-HD0000000號裁決書，裁處違反第53條第1
    項罰鍰新臺幣（下同）1,800元，違反第16條第1項第2款罰
    鍰900元，合計罰鍰2,700元，並記違規點數3點之處分。
三、聲明異議意旨略以：沒有闖紅燈的事實，卻要受處分人繳罰
    款，可否出示證據或事實等語（本件未依規定裝置後照鏡之
    違規未據異議）。
四、本院認：
（一）按法院受理交通事件，準用刑事訴訟法之規定，道路交通
      管理處罰條例第89條前段定有明文。而按犯罪事實應依證
      據認定，無證據不得認定犯罪事實，刑事訴訟法第154條
      第2項定有明定。又認定不利於被告之事實，須依積極證
      據，苟積極證據不足為不利於被告事實之認定時，即應為
      有利於被告之認定，更不必有何有利之證據；認定犯罪事
      實所憑之證據，雖不以直接證據為限，間接證據亦包括在
      內，然而無論直接或間接證據，其為訴訟上之證明，須於
      通常一般之人均不致有所懷疑，而得確信為真實之程度者
      ，始得據為有罪之認定，若其關於被告是否犯罪之證明未
      能達此程度，而有合理性懷疑之存在，致使無從形成有罪
      之確信，根據「罪證有疑，利於被告」之證據法則，即不
      得遽為不利於被告之認定（最高法院分別著有30年上字第
      816號、76年臺上字第4986號判例意旨可資參照）。基此
      ，法院於受理違反道路交通管理處罰條例案件時，亦應有
      其適用，易言之，法院於踐行完調查證據之程序後，為事
      實之認定時，如就原處分機關所認定之行為人違規事實仍
      有合理之懷疑，而無法達到確信行為人確有該當於道路交
      通管理處罰條例各該處罰條文之構成事件事實時，即應依
      刑事訴訟上之待證事實「倘有懷疑，則從被告之利益作解
      釋」之證據法則，作對受處分人有利之認定。
（二）本件原處分機關所為之上開處分，無非係以臺中縣警察局
      中縣警交字第HD0000000號舉發通知單及該局中縣甲警交
      裁字第0990016753號函各1紙為其依據，然依前揭說明，
      法院就道路交通案件聲明異議之處理，認定受處分人道路
      交通違規之事實，準用刑事訴訟法證據章規定之結果，仍
      應依積極證據認定之，不得僅憑警察機關員警逕行開立之
      舉發違反道路交通管理事件通知單及原舉發機關之函文，
      即推定受處分人有道路交通違規之事實。而本件異議人於
      聲明異議狀中稱其無闖紅燈之事實等語，本院依職權向原
      舉發單位調取本件違規採證錄影光碟，經勘驗結果，畫面
      顯示：2100.12.31 20：49：20（舉發員警使用之該行車
      紀錄器明顯未調整時間，致時間顯然標示有誤），舉發員
      警騎乘機車追擊1名騎乘機車之駕駛人。20：49：33，該
      名騎乘機車未戴安全帽之駕駛人駛入1工廠大門。20：49
      ：38，該名機車駕駛人為著黑色短衣、藍色短褲之男子，
      車牌號碼為PP2-995號。20：49：40，舉發員警與違規駕
      駛人對話答稱：「（員警：你的帽子呢？）在這兒！（安
      全帽掛置於車身前方掛勾）」、「（員警：你剛才還蛇行
      啊！）對不起啦！」、「（員警：機車是你的嗎？）是。
      對不起！（駕駛人快速迴轉駛出工廠大門離去）」、「（
      員警：來！來！你停下來！你停下來！PP2-995）」。20
      ：49：45，駕駛人已快速駛離。20：49：51，警察迴轉加
      速追擊。20：50：10，員警鳴警笛，時速近100公里追擊
      ，未攝錄見PP2-995號機車駕駛人。20：50：35，再次鳴
      警笛，仍未攝錄見PP2-995號機車駕駛人。20：50：50，
      員警停於路口，該路口號誌為紅燈，有多數之其他駕駛人
      停於該路口，亦未攝錄到PP2-995號機車駕駛人闖紅燈離
      去畫面等情，有採證錄影光碟1片及勘驗光碟筆錄1份在卷
      可稽。本院審酌採證錄影光碟所顯示上開車輛駕駛人迴轉
      快速駛離6秒後，舉發員警始完成迴轉追擊，違規車輛於
      當下實已可能駛離甚遠，或已由他路駛去藏匿，舉發員警
      之行車紀錄器於第2次追擊時均未攝錄到上開車輛，該車
      輛是否為舉發員警視線範圍所及，已存有合理懷疑。而舉
      發員警於舉發通知單違規事實欄記載為闖紅燈（經國路北
      往南直行），然又於函復中稱上揭車輛係行駛經國路，於
      紅燈狀態下違規左轉蔣公路等語，顯舉發員警僅於追擊至
      路口遇圓形紅燈停止時，未見違規車輛駕駛人，至於該駕
      駛人係直行、左轉，亦或已行駛他路，舉發員警恐無法確
      定。據上，自無從排除舉發員警有誤認而錯誤舉發闖紅燈
      違規之可能性。從而，本件舉發尚未達於通常一般人均不
      致有所懷疑，而得確信為真實之程度。準此，根據「罪證
      有疑，利於被告」之證據法則，應為異議人有利之認定，
      尚難單憑原舉發單位上開所指情節，即遽認受處分人確有
      上開闖紅燈違規之事實。
（三）綜上所述，本件並無法斷定異議人所有之上開車輛確有違
      反道路交通管理處罰條例第53條第1項規定，依證據資料
      難認原舉發單位所為舉發確屬有據，本案既尚乏證據證明
      異議人有為本件違規事實，本諸罪疑惟輕之法則，自應為
      有利於異議人之認定，原處分機關未予詳查，遽予裁處罰
      鍰1,800元，並記違規點數3點，尚有未洽，異議人聲明異
      議為有理由，原處分自應予撤銷，並由本院另為不罰之諭
      知，以資適法。
五、據上論斷，應依道路交通管理處罰條例第87條第2 項，道路
    交通案件處理辦法第19條，裁定如主文。
中    華    民    國    99    年    11    月    16    日
                              交通法庭法  官  林世民
以上正本證明與原本無異
如不服本裁定應於送達後5日內向本院提出抗告狀
                                      書記官  紀俊源
中    華    民    國    99    年    11    月    16    日

司法院資訊處製作；財團法人民間司法改革基金會備份。
